【裁判字號】    95,上訴,143
【裁判日期】    950803
【裁判案由】    違反槍砲彈藥刀械管制條例
【裁判全文】
臺灣高等法院高雄分院刑事判決         95年度上訴字第143號
上  訴  人
即  被  告  甲○○
                    （現於國防部南部地方軍事看守所羈押中
選任辯護人  郭國益  律師
上列上訴人因違反槍砲彈藥刀械管制條例案件，不服臺灣高雄地
方法院94年度訴字第1715號中華民國94年11月23日第一審判決（
起訴案號：臺灣高雄地方法院檢察署94年度偵字第7003號；併案
審理案號：同署94年度偵字第11476 號），提起上訴，本院判決
如下：
    主  文
原判決關於甲○○部分撤銷。
甲○○未經許可，持有可發射子彈具有殺傷力之改造玩具手槍，
累犯，處有期徒刑年貳月，併科罰金新臺幣伍萬元，罰金如易
服勞役，以新臺幣貳仟元折算壹日。扣案之仿GLOCK 廠17型改造
玩具手槍壹支（槍枝管制編號0000000000）沒收。
    事  實
一、甲○○係陸軍第八軍團七五通資群支援營上尉連長，其明知
    具有殺傷力之改造玩具手槍及子彈，係槍砲彈藥刀械管制條
    例所管制之物品，未經許可，不得持有，竟於民國92年1 月
    1 日15時30分許，在高雄縣旗山鎮陸軍第八軍團七五通資群
    支援營內，以新台幣5 萬元之代價，向同屬陸軍第八軍團七
    五通資群少校軍官乙○○（業經原審判處罪刑，經上訴後，
    撤回上訴而確定在案），販入具有殺傷力之改造玩具手槍乙
    支（槍枝管制編號0000000000）、子彈25顆（其中11顆具殺
    傷力，9 顆不具殺傷力，另5 顆經甲○○試射，有無殺傷力
    不明），惟甲○○僅給付3 萬元，尚欠2 萬元，甲○○購得
    上開槍、彈後2 星期，至屏東大和山試射5 顆，僅餘20顆；
    並於93年11月中旬將上開改造玩具手槍及剩餘子彈包裝成禮
    盒，在高雄市○○路上某處委託不知情之許建偉代為保管。
    緣於92年10月26日因同向乙○○購買槍、彈之王仁輝，因感
    訓案件經警緝獲，扣得其向乙○○購得之槍、彈，並供出槍
    彈來源為乙○○，經警方聲請對乙○○使用之0000000000號
    行動電話實施監聽，於92年10月29日16時43分14秒，監聽錄
    得其與綽號「忠毅」之男子所使用之0000000000號通話內容
    ，懷疑甲○○亦持有槍彈，嗣再經由對林忠毅使用之000000
    0000號行動電話實施監聽，更加確定懷疑甲○○涉犯槍砲案
    件，嗣經警於94年3 月26日上午10時許，先在高雄市○○區
    ○○街108 號前，拘提乙○○到案，再於同日上午10時40分
    許，持搜索票前往甲○○位於屏東縣枋寮鄉○○村○○街12
    號住處執行搜索，查扣軍中M-16步槍彈匣11個及2 個刺刀刀
    鞘、拋殼片1 個等物，甲○○則於同日晚上8 時10分許主動
    到案，向警方自白持有上開槍、彈，並由甲○○聯繫許建偉
    到案說明，及帶同警方至許建偉位於臺南縣鹽水鎮○○路1
    巷23號住處起獲上開向乙○○購買之改造玩具手槍1 支、改
    造子彈20顆。
二、案經臺南縣警察局歸仁分局報請臺灣高雄地方法院檢察署檢
    察官偵查起訴及移請併案審理。
    理  由
壹、程序方面
    證人即同案被告乙○○、證人許建偉警詢中陳述之證據能力
    ：
    按被告以外之人（包括證人、鑑定人、告訴人、被害人及共
    同被告等）於審判外之陳述雖不符刑事訴訟法第159 條之1
    至之4 等四條之規定，而經當事人於審判程序同意作為證據
    ，法院審酌該言詞陳述或書面陳述作成時之情況，認為適當
    者，亦得為證據；當事人、代理人或辯護人於法院調查證據
    時，知有刑事訴訟法第159 條第1 項不得為證據之情形，而
    未於言詞辯論終結前聲明異議者，視為有前項之同意，同法
    第159 條之5 定有明文。本件證人即原審共同被告乙○○、
    證人許建偉固均曾於警詢中為陳述，其性質雖屬傳聞證據，
    惟其等未再於法院審理中為陳述，且查無符合同法第159 條
    之1 至之4 等前四條之情形，其等所為之上開警詢筆錄，經
    本院審理時予以提示並告以要旨，且各經檢察官、辯護人及
    被告等人表示意見。當事人或辯護人已知上述筆錄乃傳聞證
    據，且均未於言詞辯論終結前對該等筆錄內容異議，依上開
    規定，是其等於警詢中之證言，已擬制同意其有證據能力，
    本院審酌上開筆錄作成時，較無人情施壓或干擾，亦無不當
    取供之情形，認為以之作為本案之證據亦屬適當，是其等於
    警詢中之證言，自具有證據能力。
貳、實體方面：
一、上揭上訴人即被告甲○○持有槍、彈之事實，業據被告甲○
    ○於警詢、偵訊、原審及本院審理時坦承不諱，核與證人即
    同案被告乙○○及證人許建偉於警詢之證述情節相符，並有
    具殺傷力之改造玩具手槍及改造子彈20顆扣案可佐，而該案
    槍、彈經送內政部警政署刑事警察局鑑驗結果，認改造手槍
    1 枝（槍枝管制編號0000000000），係由仿GLOCK 廠17型半
    自動手槍製造之玩具手槍換裝土造金屬槍管改造而成之改造
    手槍，機械性能良好，可擊發適用子彈，認具殺傷力；而扣
    案子彈20顆：(一)其中15顆認均係具直徑8.92MM金屬彈頭之土
    造子彈，經採樣5 顆試射，1 顆可擊發，認具殺傷力、1 顆
    可擊發，惟發射動能不足，認不具殺傷力、3 顆無法擊發，
    認均不具殺傷力；(二)其中4 顆，認均係由玩具金屬彈殼加裝
    直徑約8.90MM金屬彈頭而成之改造子彈，經採樣1 顆試射，
    可擊發，惟發射動能不足，認不具殺傷力；(三)其中1 顆，認
    係由玩具金屬彈殼加裝直徑約8.97MM金屬彈頭而成之改造子
    彈，經實際試射，可擊發，認具殺傷力，有該局94年4 月8
    日刑鑑字第0940052719號槍彈鑑定書在卷可憑（94年度偵字
    第7003號卷第67至69頁）；又經本院將上開(一)未試射之10顆
    子彈送請內政部警政署刑事警察局鑑驗結果，均經實際試射
    ，其中9 顆，均可擊發，認均具殺傷力，餘1 顆，無法擊發
    ，認不具發傷力，亦有該局95年5 月29日刑鑑字第09500708
    34號函1 紙附於本院卷可憑，足徵被告上開自白與事實相符
    ，堪足採信。本件事證明確，被告犯行堪以認定。
二、按槍砲彈藥刀械管制條例已於94年1 月26日，經總統令修正
    公布，將槍砲彈藥刀械管制條例第11條第4 項之未經許可持
    有可發射子彈具有殺傷力之改造手槍罪改列為第8 條第4 項
    ，其刑度亦由原來之「1 年以上7 年以下有期徒刑，併科新
    臺幣700 萬元以下罰金」，提高為「3 年以上10年以下有期
    徒刑，併科新臺幣700 萬元以下罰金」，該法律自同年1 月
    28日起施行。被告係於92年1 月1 日買受而持有上開手槍，
    直至94年3 月26日為警查獲止，亦即被告持有手槍犯行期間
    ，法律已有變更，惟因持有手槍罪為繼續犯，一經持有，其
    犯罪即告成立，但其完結，須繼續至持有行為終了時為止，
    其終止持有之前，犯罪行為仍在繼續實施之中，其間法律縱
    有變更，但其行為既繼續實施至新法施行以後，即應適用新
    法，而無行為後法律變更之可言（最高法院93年度台上字34
    41號判決參照）。故被告持有上開手槍之行為，仍係犯修正
    後槍砲彈藥刀械管制條例第8 條第4 項之未經許可持有改造
    玩具手槍罪，另被告持有子彈之行為，係犯同條例第12條第
    4 項之未經許可持有子彈罪。公訴人認被告持有改造玩具手
    槍部分，係犯修正前槍砲彈藥刀械管制條例第11條第4 項之
    罪嫌，容有誤會，爰於不妨害事實同一範圍內，變更起訴法
    條。被告所犯前揭二罪間，係同出於一非法持有之行為，係
    一行為分別觸犯二罪名，應依想像競合犯之規定，從一重之
    未經許可持有改造玩具手槍罪處斷。又被告前因公共危險案
    件，經台灣高雄地方院以90年鳳交簡字第341 號判處有期徒
    刑4 月，於90年9 月28日易科罰金執行完畢，此有臺灣高等
    法院被告前案紀錄表可參，其於執行完畢後5 年內再故意犯
    本件有期徒刑以上之罪，為累犯，應依刑法第47條之規定加
    重其刑。又被告於5 年以內再故意犯本件有期徒刑以上之罪
    ，不論依修正前之刑法第47條，或修正後之刑法第47條第1
    項之規定，均構成累犯，對被告而言並無有利或不利之情形
    ，自不生新舊法比較之問題，應逕依修正前之刑法第47條，
    論以累犯，並加重其刑。
三、原審據以論處被告罪刑，固非無見；惟查：(一)本件被告行為
    後，刑法第42條第3 項易服勞役之折算標準，業於94年1 月
    7 日修正公布，並於95年7 月1 日施行，原判決未及比較新
    舊法而為適用，尚有未合；(二)又原判決僅於理由內說明檢察
    官引用修正前槍砲彈藥刀械管制條例第11條第4 項之起訴法
    條有誤，而未引用刑事訴訟法第300 條規定，變更起訴法條
    ，亦有未洽。被告上訴意旨，以自首為由指摘原判決量刑過
    重，雖無理由（詳如後述），然原判決有上開可議，自應由
    本院將原判決關於被告部分撤銷改判。審酌被告身為軍人，
    應知持有具殺傷力之改造玩具手槍及子彈，對社會治安及人
    民生命財產危害甚鉅，竟仍買入而持有，惟念其犯後坦承犯
    行，已有悔意，且拒絕友人借用槍彈，惡性尚非重大等一切
    情狀，量處如主文第2 項所示之刑，並就罰金部分諭知易服
    勞役之折算標準。按被告於行為時，刑法第42條第2 項前段
    規定：「易服勞役以1 元以上3 元以下折算1 日」，又被告
    行為時之易服勞役折算標準，業據修正前罰金罰鍰提高標準
    條例第2 條前段規定，就其原定數額提高為100 倍折算1日
    ，則本件被告行為時之易服勞役折算標準，應以銀元300 元
    折算1 日，即新台幣900 元折算1 日。惟95年7 月1 日修正
    公布施行之刑法第42條第3 項前段規定：「易服勞役以新台
    幣1 仟元、2 仟元或3 仟元折算1 日。」，比較修正前後之
    易服勞役折算標準，以修正後之規定，較有利於被告，則應
    依刑法第2 條第1 項後段規定，適用修正後之刑法第42條第
    3 項前段規定，定其折算標準。扣案之仿GLOCK 廠17型半自
    動改造玩具手槍乙支（槍枝管制編號0000000000），屬違禁
    物，不問屬於犯人與否，應依刑法第38條第1 項第1 款規定
    宣告沒收。至扣案之20顆子彈，其中9 顆不具殺傷力，11顆
    雖具殺傷力，但均因試射而失違禁物之性質，故均不予宣告
    沒收，附此敘明。
四、按槍砲彈藥刀械管制條例第18條第1 項前段規定，犯本條例
    之罪自首，並報繳其持有之全部槍砲、彈藥、刀械者，減輕
    或免除其刑。又對於未發覺之犯罪自首而受裁判者，減輕其
    刑，刑法第62條亦有明定。而所謂「發覺」，固非以有偵查
    犯罪權之機關或人員確知其人犯罪無誤為必要，而於對其發
    生嫌疑時，即得謂為已發覺；但此項對犯人之嫌疑，仍須有
    確切之根據得為合理之可疑者，始足當之，若單純主觀上之
    懷疑，要不得謂已發生嫌疑，有最高法院72年台上字第641
    號判例要旨足資參照。被告辯稱：伊於持有槍、彈犯行為警
    發覺前，即主動向員警交出伊所持有之槍、彈，應適用自首
    之規定，予以減免其刑等語。辯護人則以：被告於94年3 月
    26日接受警方調查時，出售槍彈與被告之乙○○尚未接受警
    方調查，故警方在詢問被告之前，尚不知監聽譯文所載「茶
    葉」何意，而尚未發覺被告持有槍彈之犯罪事實，故被告於
    警詢時自承，持有改造手槍及改造子彈，並帶同警方起出扣
    案之槍、彈，顯符合槍砲彈藥刀械管制條例第18條第1 項規
    定，應予減免其刑等語。惟查：本件係因曾向同案被告乙○
    ○買受槍彈之王仁輝，因感訓案件為台灣高雄地方法院通緝
    經警查獲後，而供出所持有槍彈之來源為乙○○，並經警聲
    請監聽乙○○使用之0000000000行動電話，而於92年10月29
    日16時43分14秒錄得乙○○與000000000 號行動電話持有人
    （以下簡稱甲）之對話，內容如下：
    甲：我忠義，板哥上次我跟你談的事。
    張：那個茶葉嗎。
    甲：對。
    張：你不是說2 斤。
    甲：那個有沒有改裝。
    張：現在我不拿那個，那個不穩，我跟你講。
    甲：甲○○說很穩。
    嗣後警方進而聲請監聽林忠毅使用之0000000000號行動電話
    ，並於93年4 月18日15時53分1 秒監聽錄得林忠毅與甲○○
    使用之0000000000如下對話內容：
    林：你那1 支有用過嗎。
    李：我那支，你是說「鐵仔」。
    林：不是20年那支。
    李：鐵仔喔，那支有啊，山上啊。
    林：山上而已嗎，不曾載過人嗎。
    李：不曾。
    林：借我載一下。
    李：X你娘，你又要載什麼，還有什麼人還要讓你載。
    林：關廟人。
    此有監聽譯文各1 紙附卷可稽（94年警聲搜字第1422號卷第
    18、36頁），並經本院勘驗監聽錄音帶屬實（本院95年3 月
    31日勘驗筆錄），雖然上開2 份監聽譯文均使用「茶葉」、
    「鐵仔」之暗語，而未直接提及槍枝，惟警方於92年10月26
    日查獲王仁輝時，業因王仁輝之供述，而合理懷疑乙○○涉
    嫌販賣槍、彈，故警方自同年月29日監聽錄音中得知乙○○
    以「茶葉」之暗語與綽號「忠義」之男子對話時，已懷疑係
    買賣槍、彈，乃進而聲請對林忠毅使用之0000000000號行動
    電話實施監聽，而嗣後在林忠毅使用之上開門號監聽錄音中
    ，果錄得被告與林忠毅使用暗語「鐵仔」之對話，則警方比
    對此2 份監聽錄音內容，自有合理懷疑被告涉犯槍砲案件，
    此觀台南縣警察局歸仁分局94年3 月25日聲請核發搜索票時
    ，在聲請書上「應扣押之物」一欄內已明白記載「有關涉嫌
    槍砲案之相關事證」，此有該局搜索票聲請書在卷可稽（94
    年警聲搜字第1422號卷第8 頁）可得而知，足見警方在被告
    主動供出本件槍、彈之前，根據王仁輝對乙○○之指證，再
    經由比對乙○○及林忠毅之監聽錄音，已有確切之依據，得
    以合理懷疑被告涉犯槍砲案件，而非僅憑主觀上之懷疑，故
    本件並不該當自首之要件，即無槍砲彈藥刀械管制條例第18
    條第1 項減免其刑規定之適用。
五、又被告僅持有11顆具殺傷力之改造子彈，已如上所述，故公
    訴人認被告甲○○持有具殺傷力之改造子彈超過11顆部分，
    尚無證據證明，該部分不能證明被告犯罪，本應就此部分為
    被告無罪之諭知，然因公訴意旨認被告係以一個持有行為同
    時持有上開改造子彈，是此部分與前揭論罪科刑部分，有想
    像競合犯之裁判上一罪關係，爰不另為無罪之諭知。
六、併辦部分，即臺灣高雄地方法院檢察署94年度偵字第11476
    號甲○○違反槍砲彈藥刀械管制條例案件，與本案為同一事
    實，為實質上一罪之關係，本院自應併予審理，附此敘明。
七、同案被告乙○○、郭原賓部分，均經原審判決確定，自不另
    論。
據上論結，應依刑事訴訟法第369 條第1 項前段、第364 條、第
299 條第1 項前段、第300 條，槍砲彈藥刀械管制條例第8 條第
4 項、第12條第4 項，刑法第2 條第1 項、第11條前段、第55條
、第47條、修正後第42條第3 項、第38條第1 項第1 款，判決如
主文。
本案經檢察官王登榮到庭執行職務。
中    華    民    國    95    年    8     月    3     日
                  刑事第六庭  審判長法  官  王光照
                                    法  官  張盛喜
                                    法  官  李璧君
以上正本證明與原本無異。
如不服本判決應於收受本判決後10日內向本院提出上訴書狀，其
未敘述上訴理由者，並得於提起上訴後10日內向本院補提理由書
狀（均須按他造當事人之人數附繕本）「切勿逕送上級法院」。
中    華    民    國    95    年    8     月    7     日
                                    書記官  唐奇燕
附錄本件判決論罪科刑法條：
槍砲彈藥刀械管制條例第8條
未經許可，製造、販賣或運輸鋼筆槍、瓦斯槍、麻醉槍、獵槍、
空氣槍或第4 條第1 項第1 款所定其他可發射金屬或子彈具有殺
傷力之各式槍砲者，處無期徒刑或5 年以上有期徒刑，併科新臺
幣1 千萬元以下罰金。
未經許可，轉讓、出租或出借前項所列槍枝者，處 5 年以上有期
徒刑，併科新臺幣 1 千萬元以下罰金。
意圖供自己或他人犯罪之用，而犯前二項之罪者，處無期徒刑或
7 年以上有期徒刑，併科新臺幣 1 千萬元以下罰金。
未經許可，持有、寄藏或意圖販賣而陳列第 1 項所列槍枝者，處
3 年以上10年以下有期徒刑，併科新臺幣700 萬元以下罰金。
第 1 項至第 3 項之未遂犯罰之。
槍砲彈藥刀械管制條例第12條
未經許可，製造、販賣或運輸子彈者，處1 年以上7 年以下有期
徒刑，併科新台幣5百萬元以下罰金。
未經許可，轉讓、出租或出借子彈者，處6 月以上5 年以下有期
徒刑，併科新台幣3百萬元以下罰金。
意圖供自己或他人犯罪之用，而犯前2 項之罪者，處3 年以上10
年以下有期徒刑，併科新台幣7百萬元以下罰金。
未經許可，持有、寄藏或意圖販賣而陳列子彈者，處5 年以下有
期徒刑，併科新台幣3百萬元以下罰金。
第1項至第3項之未遂犯罰之。


司法院資訊處製作；財團法人民間司法改革基金會備份。
